【裁判字號】    91,交訴,53
【裁判日期】    920516
【裁判案由】    業務過失致死
【裁判全文】
臺灣臺北地方法院刑事判決                          九十一年度交訴字第五三號
    公  訴  人  臺灣臺北地方法院檢察署檢察官
    被      告  乙○○
    選任辯護人  王惠光律師
                周淑萍律師
右列被告因業務過失致死等案件，經檢察官提起公訴（九十年度調偵字第七八七號）
，本院判決如左：
    主    文
乙○○從事業務之人，因業務上過失致人於死，處有期徒刑拾月。
    事    實
一、乙○○從事廢棄電器回收工作，負責駕駛自用小貨車載運回收之廢棄電器，為從
    事駕駛業務之人；民國九十年八月七日下午六時五十五分許，乙○○駕駛車牌號
    碼二Ｇ－九四二三號自用小貨車載運廢棄電器，沿臺北縣新店市○○路○段由北
    向南方向行駛，行經該路段距五十五號前約九公尺處（檢察官誤載為五十五號前
    ）、東西向行人穿越道前，原應注意車前狀況，隨時採取必要之安全措施，且注
    意汽車行近行人穿越道前，應減速慢行，遇有行人穿越時，無論有無交通警察指
    揮或號誌指示，均應暫停讓行人先行通過，而當時天氣陰雨、夜間有照明、視距
    良好、市區道路濕潤、無缺陷及障礙、行人穿越道前特種閃光號誌運作正常，依
    其智識、能力又無不能注意之情事，詎乙○○竟疏於注意行人穿越道上有無行人
    通過，貿然駛近，適有行人戊○○沿東西向行人穿越道由西向東方向穿越臺北縣
    新店市○○路○段，乙○○見狀閃煞不及，所駕車輛車頭遂猛力撞擊戊○○，致
    戊○○倒地受有外傷性顱內出血、右側眼眶上緣外側、顴骨上緣擦傷、右耳殼上
    方擦裂傷、右側外頸部瘀青、膝部、左腳足趾關節、左手前臂後部、左手手背擦
    傷之傷勢，經送臺北市立萬芳醫院（以下簡稱萬芳醫院）急救，仍因顱內出血，
    於同年月九日下午四時四十八分許不治死亡。
二、案經臺北市政府警察局萬華分局報請臺灣臺北地方法院檢察署檢察官偵查起訴。
    理    由
一、訊據被告乙○○固不否認從事廢棄電器回收工作，負責駕駛自用小貨車載運回收
    之廢棄電器，為從事駕駛業務之人，九十年八月七日下午六時五十五分許，其駕
    駛車牌號碼二Ｇ－九四二三號自用小貨車載運廢棄電器，沿臺北縣新店市○○路
    ○段由北向南方向行駛，行經該路段距五十五號前數公尺處，適有行人戊○○由
    西向東方向穿越臺北縣新店市○○路○段，其見狀緊急煞車，戊○○仍倒地受有
    外傷性顱內出血、右側眼眶上緣外側、顴骨上緣擦傷、右耳殼上方擦裂傷、右側
    外頸部瘀青、膝部、左腳足趾關節、左手前臂後部、左手手背擦傷之傷勢，經送
    萬芳醫院急救，仍因顱內出血於同年月九日下午四時四十八分許不治死亡等情，
    惟辯稱：當日被害人戊○○係突然自路旁奔跑進入路中，其見狀緊急煞車，隨後
    即見被害人倒臥路中，其並未聽聞碰撞聲、車輛亦無碰撞痕跡，不知有無碰撞被
    害人，且被害人並非沿行人穿越道穿越道路，員警繪製之道路交通事故調查報告
    表上其所駕車輛煞車痕過長云云。
二、經查：
（一）被告係從事廢棄電器回收工作，負責駕駛自用小貨車載運回收之廢棄電器，為
      從事駕駛業務之人，九十年八月七日下午六時五十五分許，被告駕駛車牌號碼
      二Ｇ－九四二三號自用小貨車載運廢棄電器，沿臺北縣新店市○○路○段由北
      向南方向行駛，行經該路段距五十五號前約九公尺處、東西向行人穿越道前，
      被告疏於注意行人穿越道上有無行人通過，貿然駛近，適被害人戊○○沿東西
      向行人穿越道由西向東方向穿越臺北縣新店市○○路○段，被告見狀閃煞不及
      ，所駕車輛車頭遂猛力撞擊被害人，致被害人倒地受有外傷性顱內出血、右側
      眼眶上緣外側、顴骨上緣擦傷、右耳殼上方擦裂傷、右側外頸部瘀青、膝部、
      左腳足趾關節、左手前臂後部、左手手背擦傷之傷勢，經送萬芳醫院急救，仍
      因顱內出血於同年月九日下午四時四十八分許不治死亡之事實，業據告訴人己○○、丁○○於警、偵訊及本院審理中指訴歷歷，核與證人即當日適騎乘機車
      行經該處目擊事故發生之甲○○證述情節及臺北縣政府警察局新店分局安康派
      出所道路交通事故調查報告表、診斷證明書、現場照片、車輛照片、臺灣臺北
      地方法院檢察署相驗屍體證明書所載相符；被害人戊○○車禍後受有外傷性顱
      內出血、右側眼眶上緣外側、顴骨上緣擦傷、右耳殼上方擦裂傷、右側外頸部
      瘀青、膝部、左腳足趾關節、左手前臂後部、左手手背擦傷之傷勢，經送萬芳
      醫院急救，仍因顱內出血於同年月九日下午四時四十八分許不治死亡，並經臺
      灣臺北地方法院檢察署檢察官督同法醫師相驗屬實，有勘驗筆錄、驗斷書、相
      驗屍體證明書、相驗相片可稽；而當時天氣陰雨、夜間有照明、視距良好、市
      區道路濕潤、無缺陷及障礙、行人穿越道前特種閃光號誌運作正常，依被告之
      智識、能力又無不能注意之情事，復據臺北縣政府警察局新店分局安康派出所
      據報處理之員警觀察、記載明確，有道路交通事故調查報告表附卷可考，並據
      證人甲○○於警、偵訊中證述翔實。
（二）被告雖一再辯稱當日被害人戊○○係突然自路旁奔跑進入路中，其見狀緊急煞
      車，隨後即見被害人倒臥路中，其並未聽聞碰撞聲、車輛亦無碰撞痕跡，不知
      有無碰撞被害人，且被害人並非沿行人穿越道穿越道路，員警繪製之道路交通
      事故調查報告表上其所駕車輛煞車痕過長云云，然：
    １當日被害人確係沿行人穿越道由西向東方向穿越臺北縣新店市○○路○段，遭
      被告所駕駛、車牌號碼二Ｇ－九四二三號自用小貨車車頭中間偏左處猛力撞擊
      後倒地，已據證人甲○○於警、偵訊及本院審理中證述纂詳，證人甲○○與被
      告、被害人均素不相識，並無任何宿怨仇隙或故舊交誼，此為被告所不爭執，
      衡情證人應無迴護被害人或羅織誣陷被告之可能或必要。
    ２至繪製道路交通事故調查報告表之臺北縣政府警察局新店分局安康派出所員警
      李易誠亦與被告、被害人素不相識，無任何恩怨冤仇、親誼故舊，此亦經被告
      自承不諱，員警李易誠當日恰執行勤務據報前往處理，亦顯無故意在所製作之
      道路交通事故調查報告表上為對被告不利之虛偽不實記載之必要，況道路交通
      事故調查報告表所載尚有現場相片可資對照，員警李易誠繪製之道路交通事故
      調查報告表上被告所駕車輛煞車痕跡長度、起迄點均與事實並無違背，殆無疑
      義。
    ３依道路交通事故調查報告表現場圖及現場照片所示被告所駕車輛煞車痕起點在
      行人穿越道前約五公尺處、被告所駕車輛肇事後後半車身仍在行人穿越道上、
      被害人倒地位置在被告所駕車輛正前方約三公尺，依診斷證明書、相驗屍體證
      明書、勘驗筆錄、驗斷書所載被害人受創程度非輕，及肇事後車輛相片所示被
      告所駕車輛前保險桿左側略向車身凹折，以及當日適在事故現場附近之民眾張
      明德、黃國中陳稱：聽聞煞車聲及撞擊聲後旋前往察看，即發現被害人倒臥地
      面、被告所駕自用小貨車停放被害人身後行人穿越道上，此有臺北縣政府警察
      局新店分局安康派出所車禍查訪表二紙附卷可參，則當日被害人戊○○係於沿
      東西向行人穿越道由西向東方向穿越臺北縣新店市○○路○段之際，遭被告所
      駕車牌號碼二Ｇ－九四二三號自用小貨車確猛力撞擊，應堪認定，被告所辯要
      屬卸責、避就之詞，委無可採。
（三）按汽車行駛時，駕駛人應注意車前狀況，並隨時採取必要之安全措施；汽車行
      近行人穿越道前，應減速慢行，遇有行人穿越時，無論有無交通警察指揮或號
      誌指示，均應暫停讓行人先行通過，道路交通安全規則第九十四條第三項、第
      一百零三條定有明文。本件被告於九十年八月七日下午六時五十五分許，駕駛
      車牌號碼二Ｇ－九四二三號自用小貨車載運廢棄電器，沿臺北縣新店市○○路
      ○段由北向南方向行駛，行經該路段距五十五號前約九公尺處、東西向行人穿
      越道前，當時天氣陰雨、夜間有照明、視距良好、市區道路濕潤、無缺陷及障
      礙、行人穿越道前特種閃光號誌運作正常，依被告之智識、能力又無不能注意
      之情事，前皆論及，詎被告竟疏於注意行人穿越道上有無行人通過，貿然駛近
      ，適被害人戊○○沿東西向行人穿越道由西向東方向穿越臺北縣新店市○○路
      ○段，被告見狀閃煞不及，所駕車輛車頭遂猛力撞擊被害人，致被害人倒地受
      傷，經送萬芳醫院急救，仍因顱內出血，於同年月九日下午四時四十八分許不
      治死亡，被告有疏未注意車前狀況及行經行人穿越道疏未減速慢行、讓行人優
      先通過之過失甚明，且其過失行為與被害人之死亡間，有相當因果關係，臺北
      市車輛行車事故鑑定委員會亦同此認定，有臺北市車輛行車事故鑑定委員會北
      鑑審字第九一０四五一號覆函暨鑑定意見書在卷可資佐憑。
（四）則本件事證已臻明確，被告犯行堪以認定，應依法論科。
三、被告從事廢棄電器回收工作，負責駕駛自用小貨車載運回收之廢棄電器，為從事
    駕駛業務之人，是核被告所為，係犯刑法第二百七十六條第二項從事業務之人，
    因業務上過失致人於死罪。被告行經行人穿越道未依規定讓行人優先通行，致被
    害人死亡，前業論及，應依道路交通管理處罰條例第八十六條第一項之規定，加
    重其刑。爰審酌被告有傷害、妨害自由前科，此有臺灣高等法院被告全國前案紀
    錄表可憑，因一時貪便求快、疏未注意車前狀況、未遵守道路交通安全規則，終
    至肇事致人於死，造成無可挽救之遺憾，並使被害人家屬痛失至親，犯罪所生危
    害甚重，犯後供詞反覆、避重就輕，一再指稱被害人並未沿行人穿越道行走，對
    於自首部分主張其有撥打電話報警或呼叫救護車，對於現場圖部分主張員警繪製
    之車輛煞車痕跡過長，對於車輛相片部分主張係事後拍攝，對檢察官偵訊內容部
    分主張其遭被害人家屬毆打、遭毆打後因恐懼不確定檢察官訊問時供述內容及所
    述是否真正，對於被害人死亡部分則主張被害人遭家屬多次抱起、放下云云，卻
    獨對於其所駕車輛前保險桿中間偏左處即駕駛座正前方直接猛力撞擊被害人、至
    被害人倒地、顱內出血死亡一節一再辯稱毫不知悉，但被告所駕自用小貨車引擎
    並非置於車前，故車頭至駕駛座距離甚短，被告焉有可能毫不知悉車輛車頭猛力
    撞及被害人？被告將肇事責任諉由被害人承擔，難認確有悔意反省，且肇事迄今
    已逾一年半猶未能賠償被害人家屬所受損害，以無資力為由拒不賠償、使被害人
    家屬傷痛難平等一切情狀，量處如主文所示之刑。
四、末按對於未發覺之罪自首而受裁判者，減輕其刑，刑法第六十二條固有明定；本
    件被告一再主張事故發生後即主動報警，並於員警到場處理時在場、不逃避接受
    裁判而當場向警員自首、承認為肇事人而願接受裁判，臺北縣政府警察局新店分
    局安康派出所本件涉嫌人是否自首調查表亦記載被告係「親自或託人電話報警，
    並已報明肇事人姓名、地點，請警方前往處理」，有該涉嫌人是否自首調查表足
    稽，證人甲○○亦證稱目擊事故發生後，其趕往被告所駕車輛旁，見被告仍在駕
    駛座上手持行動電話通話中，被告並告之其正撥打電話呼叫救護車，惟經本院函
    臺北縣政府警察局、臺北市政府警察局勤務指揮中心、臺北縣消防局救災救護指
    揮中心查證結果，當日除鍾姓男子、李姓女子分別撥打一一０、一一九號電話報
    警、請求調派救護車輛外，並無被告撥打前述電話之記錄，而當日首先到場處理
    之員警李易誠亦陳稱：其到場時尚不知何人為肇事人，見被害人倒臥在一車輛前
    數公尺，其詢問車輛何人所有，被告答稱其所有，但被告復稱不知是否撞及被害
    人，係證人甲○○及路人指稱被告肇事，至嫌疑人是否自首調查表乃依據被告之
    供述而為記載，並非其到場時係依據報案紀錄知悉被告自承肇事，有本院刑事庭
    公務電話紀錄二紙可佐，參諸被告於本院審理中亦一再供稱其僅知被害人在路中
    遂緊急煞車，其餘情節均不知悉、不知有無撞及被害人，業如前述，自難認其已
    就犯罪事實自首、承認為肇事人而願接受裁判，併此敘明。
據上論斷，應依刑事訴訟法第二百九十九條第一項前段，刑法第二百七十六條第二項
，道路交通管理處罰條例第八十六條第一項，罰金罰鍰提高標準條例第一條前段，判
決如主文。
本案經檢察官丙○○到庭執行職務。
中      華      民      國    九十二    年      五      月     十六     日
                                  臺灣臺北地方法院交通法庭
                                          法  官  洪  文  慧
右正本證明與原本無異。
如不服本判決，應於判決送達後十日內向本院提出上訴狀(應抄附繕本)。告訴人
或被害人如對於本判決不服者，應具備理由請求檢察官上訴，其上訴期間之計算
係以檢察官收受判決正本之日期為準。
                                          書記官  江  虹  儀
中      華      民      國      九十二      年    五    月    十九      日
附錄本案論罪科刑法條全文：
中華民國刑法第二百七十六條
 (過失致死罪)
因過失致人於死者，處二年以下有期徒刑、拘役或二千元以下罰金。
從事業務之人，因業務上之過失犯前項之罪者，處五年以下有期徒刑或拘
役，得併科三千元以下罰金。


司法院資訊處製作；財團法人民間司法改革基金會備份。
